臺灣高等法院高雄分院刑事判決　　　　 94年度上易字第438號
上　訴　人
即　被　告　丁○○
　　　　　　　　　　　之2
選任辯護人　秦德進律師
　　　　　　許惠珠律師
上　訴　人
即　被　告　甲○○
上　訴　人
即　被　告　乙○○
上　訴　人
即　被　告　丙○○
上列上訴人因賭博案件，不服臺灣高雄地方法院94年度易字第22
2 號中華民國94年5 月31日第一審判決（起訴案號：臺灣高雄地
方法院檢察署93年度偵字第19339 號、第20429 號），提起上訴
，本院判決如下：
    主  文
上訴駁回。
    事  實
一、丁○○雖領有高雄市政府營利事業登記證及高雄市政府電子
    遊戲場營業級別證，惟竟基於常業賭博之犯意，自民國93年
    4 月間起，在高雄市苓雅區○○○路144 號經營「大將遊藝
    場」，擺設如附表所示電子遊戲機具36台供不特定人賭博財
    物，其方式為賭客交付現金，由開分員依不同機具以不同比
    例開分，客人再以押分方式把玩如附表所示機具與機具對賭
    ，如押中可贏取倍數不等之分數，如不中則押注之分數被機
    器沒入而歸店方所得，待賭客不再玩時，即可依機具顯示之
    分數洗分，並以一定之比例向店員兌換現金；且分別自93年
    5 月中旬、93年9 月14日起，以每月薪資新臺幣（下同）2
    萬8,000 元、2 萬5,000 元之代價，僱用與其有常業賭博犯
    意聯絡之丙○○、乙○○，負責機具開分、洗分、換取寄分
    卡、依機具分數兌換現金，及打掃、遞送飲料等工作，另亦
    以月薪2 萬多元之代價，僱用與其有常業賭博犯意聯絡之年
    籍姓名不詳綽號「小萱」、「小琳」、「小如」、「小凡」
    之成年女子，以三班制方式，負責與丙○○、乙○○同性質
    之工作。嗣於93年9 月21日下午1 時許，甲○○前往上開遊
    藝場打玩賓果行星（1,000 元開3,000 分）、滿貫大亨（1,
    000 元開100 分）等電子遊戲機具，至同日下午9 時15分許
    ，甲○○不願再打玩，即請乙○○洗分折算比例為2 萬6,00
    0 元後，後依丙○○之指示，前往高雄市苓雅區○○○路15
    0 巷口前等候，丙○○隨即前往與甲○○會合，當場交付洗
    分後兌換之現金2 萬6,000 元與甲○○，旋即為埋伏在現場
    之員警查獲，並自甲○○身上扣得甲○○贏取之賭資2 萬6,
    000 元。後經甲○○於高雄市政府警察局苓雅分局民權路派
    出所警詢時坦承有兌換現金情事，乃由仍在上開遊藝場埋伏
    之員警，請乙○○提出如附表所示路丁○○所有電子遊戲機
    具36台（含IC板44塊），及放置在櫃檯抽屜內之現金4,700
    元、寄分卡38張（計5,000 分5 張、1,000 分17張、500 分
    9 張、100 分7 張）、抄分表4 張，而扣押之。
二、案經高雄市政府警察局苓雅分局移送臺灣高雄地方法院檢察
    署檢察官偵查起訴。
    理  由
一、程序部分─
  (一)上訴人即被告丁○○、丙○○、乙○○及選任辯護人均爭執
    上訴人即共同被告甲○○於警詢之陳述，係因被告甲○○將
    於翌日接閱軍事召集，為求及早結束訊問，始為不實陳述，
    該警詢陳述不具證據能力。經查，被告甲○○於警詢陳述有
    打玩機具後兌換現金情事，其後於偵訊、原審及本院審理時
    ，無論以被告身分接受訊問，或以證人身分接受交互詰問，
    均否認有兌換現金情事，致供（證）述內容前後不一；然其
    於警詢之陳述是否有刑事訴訟法第159 條之2 規定「較可信
    之特別情況，且為證明犯罪事實所必要」之情形，而得作為
    證據？按所稱「具有可信之特別情況」係屬證據能力之要件
    ，法院應比較其前後陳述時之外在環境及情況，以判斷何者
    較為可信。本院斟酌被告甲○○於高雄市政府警察局苓雅分
    局民權路派出所接受詢間前，曾撥打電話請其具警察身分之
    友人到場，並由該友人陪同製作筆錄，業經被告甲○○於偵
    訊中陳稱：「伊當時心情很緊張、害怕，伊確實有打電話請
    那位交通隊的警員到場陪同伊製作筆錄，那警員是伊的朋友
    的朋友」等語在卷（見93偵19339 號卷第35頁），顯見被告
    甲○○於接受警詢時，係在有友人陪伴情況下，其情緒自較
    穩定；且證人即查獲本件之員警謝曜光於偵訊證稱：「當時
    甲○○在製作筆錄時提到明天他要點召，伊等還特別打電話
    到屏東團管區幫甲○○請假」等語在卷（見93偵19339 號卷
    第35頁），顯見被告甲○○於翌日將接受軍事召集之事實，
    業經承辦員警為妥善安排，自不應造成被告甲○○心理上壓
    力，其亦應能從容答詢；再者，被告甲○○、丙○○就對其
    等有利之2 萬6,000 元購物統一發票，於警詢、偵訊均未提
    出，俟原審始行提出，情狀自屬有疑（此部分詳如後述），
    顯見被告甲○○自偵訊以後之供（證）述，自有可能因考量
    其他情事，而有遭受污染之可能。是被告甲○○於警詢之陳
    述具有較可信之特別情況，且為證明被告犯罪事實存否所必
    要，依上開規定自得為證據。
  (二)選任辯護人爭執在上開「大將遊藝場」內扣得之電子遊戲機
    具等物，為非法搜索所得之物，應不具證據能力。惟按「可
    為證據或得沒收之物，得扣押之。對於應扣押物之所有人、
    持有人或保管人，得命其提出或交付」，刑事訴訟法第133
    條定有明文，顯見扣押相關物品，並非以搜索為唯一方法；
    且證人即查獲本件之員警曾公亮於偵查中證稱：「後來伊接
    到謝曜光電話通知說甲○○有承認兌換現金賭博行為，伊才
    開始查扣店內機具」等語（見93偵19339 號卷第41、42頁）
    ，足認本件係在員警認涉有賭博情事後，始就應扣押之機具
    等物進行扣押手續；又上開遊藝場為對外開放之營業場所，
    任何人均得進入，而電子遊戲機具亦擺放在上開遊藝場內，
    目標明顯，有現場相片在卷可憑（見警第36、37頁），扣押
    該等物品，自可命持有人或保管人提出，而非以執行搜索為
    唯一手段；再者，被告乙○○於警詢亦陳稱：「查扣之4,70
    0 元、寄分卡、抄分表都是伊從店內櫃檯抽屜內取出」等語
    明確（見警卷第11頁），核與證人謝曜光於原審證稱：「是
    曾公亮在現場請乙○○將計分卡拿出來」等語相符（見原審
    卷第122 頁），顯見上開寄分卡等物並非員警以搜索方式扣
    押；復參酌卷附高雄市政府警察局苓雅分局扣押筆錄所載執
    行依據為：「命所有人、持有人或保管人提出或交付應扣押
    物予以扣押」，有扣押筆錄1 紙在卷可按（見警卷第39頁）
    。是被告乙○○既係上開遊藝場店員，被告陳麗美於案發當
    時復不在現場，其自係上開扣押物品之保管人，則其依員警
    指示提出上開物品以供扣押，自屬合法，本件扣案物品自具
    證據能力。
  (三)被告4 人、選任辯護人及檢察官迄本院言詞辯論終結前，均
    未爭執證人張嘉成、曾公亮、謝曜光於偵查中具結之證言之
    證據能力；復查上開3 位證人偵訊之證述並無顯不可信之情
    況，是其等於偵查中之證述自有證據能力。
  (四)按除顯有不可信之情況外，公務員職務上製作之紀錄文書、
    證明文書亦得為證據，刑事訴訟法第159 條之4 第1 款規定
    甚詳。查卷附之高雄市政府營利事業登記證等資料，係高雄
    市政府之公務員職務上所製作之文書，處於隨時可受公開檢
    查之狀態，復查無證據證明上開資料顯有不可信之情況，揆
    諸上開規定，亦具有證據能力。
二、認定犯罪事實所憑證據及理由─
  (一)訊據被告丁○○、乙○○、丙○○、甲○○，就被告丁○○
    為「大將遊藝場」負責人，並分別自93年5 月中旬、93年9
    月14日起，以月薪2 萬8,000 元、2 萬5,000 元聘僱被告丙○○及乙○○擔任上開遊藝場店員，負責開分、洗分工作等
    情均不否認，惟均矢口否認有何賭博犯行，被告丁○○、乙○○、丙○○均辯稱：「『大將電子遊藝場』只是提供純屬
    娛樂的電子遊戲機，並無提供客人兌換現金之賭博行為，分
    數還可以兌換獎品」云云，被告丙○○另辯稱：「當日是甲○○到店內要向伊收衣服貨款2 萬6,000 元，並不是兌換現
    金」云云，被告甲○○則辯稱：「伊並未兌換現金，2 萬6,
    000 元是衣飾的錢，不是兌換的現金」云云。
  (二)經查：
  1.上開被告丁○○自93年4 月間起，在高雄市苓雅區○○○路
    144 號經營「大將遊藝場」，擺設如附表所示電子遊戲機具
    36台供不特定人打玩，並自93年5 月中旬、93年9 月14日起
    ，以每月薪資2 萬8,000 元、2 萬5,000 元，僱用被告丙○○、乙○○，負責機具開分、洗分、換取寄分卡，及另以月
    薪2 萬多元之代價，僱用年籍姓名不詳綽號「小萱」、「小
    琳」、「小如」、「小凡」之成年女子，以三班制方式，負
    責與被告丙○○、乙○○同性質之工作之事實，業據被告丁○○於偵訊中供稱：「伊是『大將遊藝場』負責人，於93年
    4 月間開設，有僱用丙○○、乙○○，及2 名綽號『小萱』
    、『小琳』女子，月薪約2 萬3,000 元至2 萬5,000 元不等
    ，分三班制」等語（見93偵19339 號卷第53、54頁），被告
    丙○○於警詢供稱：「『大將遊藝場』負責人是丁○○，伊
    自93年5 月中旬受僱，月薪2 萬8,000 元，負責開分、洗分
    ，及打掃、遞送飲料等工作」等語（見警卷第4 、8 頁），
    被告江麗美於警詢、偵訊供稱：「『大將遊藝場』負責人是
    丁○○，丙○○是員工，伊自93年9 月14日受僱，月薪2 萬
    5,000 元，負責開分、洗分、換取寄分卡等工作，早班員工
    還有叫『小凡』、『小如』之人」等語明確（見警卷第10至
    12頁，93偵19339 號卷第15、55、56頁）；復有高雄市政府
    營利事業登記證1 紙在卷可憑（見警卷第51頁）。足認被告
    丁○○確為上開遊藝場負責人，並僱用被告丙○○、乙○○
    及綽號「小萱」、「小琳」、「小如」、「小凡」等人，負
    責機具開分、洗分、換取寄分卡等工作。
  2.上開以機具內分數洗分後兌換現金之事實，業據被告甲○○
    於警詢陳稱：「當天伊打玩賓果行星機台（編號第3 台）及
    滿貫大亨麻將台（編號第2 台）。玩法是客人持現金向店內
    服務小姐開分，賓果行星1,000 元開3,000 分後與賓果行星
    對賭，贏則增加分數，輸則減少分數，後憑電玩螢幕剩餘分
    數來兌換寄分卡，滿貫大亨是以1,000 元開100 分後與電玩
    對賭，賭法與賓果行星相同。當伊不再打玩時，丙○○就叫
    伊走到林森二路150 巷口，在該巷口前將錢交給伊時，就被
    埋伏的警方當場查獲」等語明確（見警卷第13、14頁）；核
    與證人謝曜光於原審證稱：「當天伊於18時或19時許至該店
    ，喬裝成客人，伊打玩滿貫大亨，其他客人都是玩賓果行星
    ，甲○○當時也是在店內打玩賓果行星，至20時許，伊就向
    乙○○洗分500 分，並跟她示意說要換錢，她叫伊等一下，
    500 分可以兌換5 張1,000 分的寄分卡，總共可以兌換5,00
    0 元現金，後來她要伊去店門口的右側巷口等她，伊就出去
    跟埋伏在外的同事說，他們換錢的地點可能在店外右側巷口
    ，等伊再進到店內，看到甲○○繼續打玩賓果行星，並將寄
    分卡交給乙○○，並與丙○○一起走出店外，後來伊看到乙○○一直往右側巷口看，伊心想大概甲○○2 人被伊同事查
    獲了」等語（見原審卷第120 、121 頁），證人曾公亮於原
    審證稱：「是在『大將遊藝場』店外的巷口查獲甲○○、丙○○，巷口距離該店有5 至7 公尺，因丙○○有跑，所以丙○○不是在巷口抓到的」等語（見原審卷第26頁），證人即
    查獲本件之員警張嘉成於原審證稱：「當天謝曜光出來告訴
    伊等說兌換現金的地點可能在巷口，所以伊等就到那裡等候
    ，伊等先看到甲○○走出來，過了1 分鐘，丙○○也出來，
    伊看到丙○○將現金交給甲○○，伊就趕快上前，並向丙○○表明伊等是警察，丙○○拔腿就跑，另一位同事王清波就
    去追到他，伊則將留在原處的甲○○留置現場，2 萬6,000
    元是從甲○○口袋內查扣」等語相符。則以證人張曜光查知
    上開遊藝場可能有兌換現金情事，告知其餘埋伏員警，隨後
    即查獲被告丙○○將2 萬6,000 元現金交予被告甲○○等情
    ，足認被告甲○○於警詢之陳述可信。至於被告甲○○於原
    審另辯稱：「員警製作筆錄時，口氣比較凶」云云（見原審
    卷第134 頁）；惟被告甲○○於警詢時有同具警察身分之友
    人陪同，業如前述，其復為受有大學教育之人，具事理判斷
    能力，自無因員警口氣比較兇，而自入己罪之理，其上開辯
    解，自不足為其警詢不可採之理由。
  3.被告甲○○、丙○○固辯稱扣案2 萬6,000 元為服飾欠款，
    並提出統一發票為證。惟該2 萬6,000 元服飾欠款，係何時
    所積欠，被告甲○○、丙○○於偵訊分別供稱：「是這一個
    月（指93年9 月）丙○○分3 次向伊購買積欠的」、「伊這
    一個月（指93年9 月）的10號去向甲○○購買，這一個月去
    一次，2 萬6,000 元是這個月和上個月總共累積下來的」等
    語已有不合（見93偵19339 號卷第14、16、17頁）；且其等
    就於93年9 月21日收取2 萬6,000 元服飾欠款，是否有事先
    約定，被告甲○○、丙○○於原審、偵訊分別供稱：「丙○○買衣服時有向伊說當月月底會把錢給伊，沒有說哪一天，
    所以伊於9 月21日就直接去『大將遊藝場』，事前並沒有用
    電話與丙○○確認」、「伊之前與甲○○有通過電話，甲○○在電話中說他22日要校召，要在21日來拿錢」等語亦有未
    合（見93偵19339 號卷第51頁）；又依被告甲○○、丙○○
    於本院所供，其2 人於為警查獲前，被告甲○○即已將服飾
    欠款統一發票交予丙○○（見本院卷第65頁），然於查獲當
    時，並未自被告甲○○或丙○○身上查扣得該統一發票，業
    經證人曾公亮、張嘉成於原審證述明確（見原審卷第87、
    125 、126 頁），而被告甲○○於警詢、偵訊亦均未提及有
    統一發票一事，亦據被告甲○○陳明在卷（見原審卷第87頁
    ）。是被告甲○○、丙○○就此關係重大而得即時查證之服
    飾欠款、統一發票之事，卻遲至94年3 月8 日始於原審提出
    ，自屬事後為圖卸責之舉，不足採信。
  4.至於被告丁○○、乙○○、丙○○另辯稱：「分數可以兌換
    獎品」云云。惟上開遊藝場內並未見任何兌換用獎品，亦未
    張貼兌換獎品之公告，業經證人曾公亮於原審證稱：「（法
    官問：是否有查扣其他如兌換的獎品或幫客人保管寄分卡的
    登記資料？）沒有。」、「（法官問：你當時到店內是沒有
    注意或沒有看到兌換的獎品？）沒有看到。」等語（見原審
    卷第97頁），證人謝曜光於原審證稱：「（法官問：於店內
    時有否看到店內有張貼兌換獎品的公告或陳列獎品？）都沒
    有。」等語明確（見原審卷第124 頁）。足認被告丁○○、
    乙○○、丙○○上開辯稱，顯非實情。
  5.按刑法上之賭博罪，係指依偶然之勝負，定財物之得失為要
    件。凡以勝負繫以偶然之事實，並非事前所能預知者，即為
    賭博，並無方法之限制。其所謂財物，係指金錢或其他有經
    濟上價值之有體物而言。被告丁○○經營之上開遊藝場所擺
    設之電子遊戲機具，既由現場服務人員視賭客選玩機具之種
    類為賭客開分，供賭客以所開分之分數於機具內押注，如押
    中，可依所得之積分，向現場服務人員務生要求洗分，而將
    分數兌換為現金，如未押中，則該賭資歸被告丁○○所有，
    乃係以偶然之勝負，決定財物之得失；揆諸上開說明，自屬
    賭博無疑。
  6.按刑法上規定之常業犯，指反覆以同種類行為為目的之社會
    活動之職業性犯罪而言，至於犯罪所得之多寡，是否恃此犯
    罪為唯一之謀生職業，則非所問（最高法院85年度台上字第
    510 號判例參照）。亦即刑法上之常業犯並不以行為人無其
    他職業為要件，只要行為人有反覆從事某種行為，並以該項
    行為之所得供作日常生活給養所須，有此主觀之意思，暨客
    觀之事實表現即為已足，且與其營業時間之長短無關。本件
    被告丁○○經營之上開遊藝場，擺設之電子遊戲機具多達36
    台，又僱用專職人員工作，足見上開遊藝場經營規模不小，
    業已恃此營生；而被告乙○○、丙○○支薪受僱於被告丁○○擔任現場服務人員，並實際參與兌換現金予客人之工作，
    顯然亦已賴此為謀生憑藉，且對於被告丁○○之常業犯行，
    有犯意聯絡及行為分擔甚明。
  7.此外，復有如附表所示之電子遊戲機具共36台（含IC板44塊
    ）、寄分卡38張、抄分表4 張、賭資4700元及賭金26,000元
    扣案可資佐證。
  (三)綜上所陳，被告4 人上開辯解，均為事後卸責之詞，不足採
    信。本件事證明確，被告等人之犯行均堪認定。
三、論罪及科刑之理由─
  (一)核被告丁○○、乙○○、丙○○所為，均係犯刑法第267 條
    之常業賭博罪；被告甲○○所為，係犯同法第266 條第1 項
    之普通賭博罪。又被告丁○○、乙○○、丙○○就上開常業
    賭博犯行，互與且並與綽號「小萱」、「小琳」、「小如」
    、「小凡」之成年女子間，有犯意聯絡及行為分擔，均為共
    同正犯。
  (二)原判決以被告4 人犯罪事證明確，適用刑法第28條、第266
    條、第267 條、第41條第1 項前段、第42條第2 項、第74條
    第1 款、第38條第1 項第2 款、第3 款，罰金罰鍰提高標準
    條例第1 條前段、第2 條規定，並審酌刑法賭博罪章，對於
    違犯者予以刑罰評價，無非係以賭博乃憑偶然之事實，互爭
    勝負，以決定財物之得喪，自個人視之，原祇為處分自己之
    財產，雖似所關者小，然縱賭結果，足以啟僥倖之心，使人
    沈迷忘返，非僅廢時失業，抑且助長投機之風，苟不幸負，
    更有傾家蕩產，鋌而走險之虞，其有礙健全社會生活及治安
    秩序之處，不言而喻；被告丁○○藉經營電子遊戲事業，在
    公共場擺放電子遊戲機具為賭博行為，且擺設機具數量多達
    36台，助長賭博歪風，又僱用被告乙○○及丙○○擔任專職
    之現場開、洗分員及管理機檯等工作，共同為賭博犯行，致
    不特定之多數人，得藉由賭博之機會，而助長人性之貪慾，
    引發社會問題，是經審酌被告丁○○為負責人，被告丙○○
    及乙○○則為求謀生，賺取生活薪資之員工，於求職過程中
    對業務之屬性，或有不知之處，迨執行上開違法業務後，知
    悉其不適法，為了謀生，終日得過且過，惶惶度日，亦有其
    不得已之處，鑑於不得因不知法律而免除其刑之刑法規定，
    原審雖認渠等應為刑法評價，然因其等違法性之程度較屬輕
    微，從而對於上開之人，均酌其情節、執行職務之不同、涉
    入程度等；及考量被告乙○○、丙○○均未曾受有期徒刑以
    上刑之宣告，有臺灣高等法院被告前案紀錄表在卷可稽，其
    素行尚佳，惟被告等犯後仍飾詞否認犯行態度不佳等一切情
    狀，分別量處被告丁○○、乙○○、丙○○各有期徒刑6 月
    、4 月、4 月，並均諭知易科罰金之折算標準；又被告甲○○在公眾得出入之場所賭博財物，圖得射倖利益，固有值非
    難之處，但考量其未曾受有期徒刑以上刑之宣告，有臺灣高
    等法院被告前案紀錄表1 份在卷可稽，其素行尚佳等一切情
    狀，量處罰金5,000 元，並諭知易服勞役之折算標準。再者
    ，審量被告乙○○、丙○○前未曾受有期徒刑以上刑之宣告
    ，業如前述，且因一時失慮，受僱於被告丁○○，致罹刑章
    ，經此偵、審程序，當知所警惕，信無再犯之虞，原審認前
    開所宣告之刑以暫不執行為適當，爰就被告乙○○、丙○○
    併諭知緩刑2 年，以啟自新。復說明扣案如附表所示之電子
    遊戲機具36台（共含IC板44塊）及賭資4,700 元，均係被告
    丁○○所有，且係當場供賭博之器具或在賭檯內之財物，均
    依刑法第266 條第2 項規定，宣告沒收。又扣案之寄分卡38
    張及抄分表4 張，均係供常業賭博所用，且為被告丁○○所
    有之物，依刑法第38條第1 項第2 款之規定，宣告沒收。另
    扣案之現金2 萬6,000 元，則係被告甲○○犯罪所得之物，
    依刑法第38條第1 項第3 款規定，宣告沒收。原判決認事用
    法及量刑，經核尚無不當。被告4 人否認犯罪，提起上訴，
    均為無理由，均應予駁回。
四、適用之法律：刑事訴訟法第368 條。
本案經檢察官姜麗儒到庭執行職務。
中　　華　　民　　國　　94　　年　　9 　　月　　16　　日
                  刑事第七庭    審判長法  官  莊飛宗
                                      法  官  黃三友
                                      法  官  曾逸誠
以上正本證明與原本無異。
不得上訴。
中　　華　　民　　國　　94　　年　　9 　　月　　16　　日
　　　　　　　　　　　　　　　　　　　書記官  郭蘭蕙
附表：
┌───────────┬──────────┬──────┐
│電子遊戲機具名稱　　　│　　　數 量(台數)　 │IC板數量    │
│                      │                    │(塊）       │
├───────────┼──────────┼──────┤
│星鑽13支          　  │　　　　 4     　   │4           │
├───────────┼──────────┼──────┤
│水果盤　 　　　　     │　　　 　12　　　   │12          │
├───────────┼──────────┼──────┤
│超八　　　　　　      │　　 　  13　　　   │13          │
├───────────┼──────────┼──────┤
│賓果行星　　　　　　　│　　　　　1　　  　 │9           │
├───────────┼──────────┼──────┤
│滿貫大亨　　　　　    │　　　 　 3　　　   │3           │
├───────────┼──────────┼──────┤
│春秋戰國　　　　　　　│　　 　　 1　　     │1           │
├───────────┼──────────┼──────┤
│滿天星　　　　　　　  │　　　　　2　　  　 │2           │
└───────────┴──────────┴──────┘
附錄法條：
刑法第266 條：
在公共場所或公眾得出入之場所賭博財物者，處1,000 元以下罰
金。但以供人暫時娛樂之物為賭者，不在此限。
當場賭博之器具與在賭檯或兌換籌碼處之財物，不問屬於犯人與
否，沒收之。
刑法第267 條：
以賭博為常業者，處2 年以下有期徒刑，得併科1,000 元以下罰
金。
